行　政　法　院　判　決　　　　　　　　　　　　　八十八年度判字第四○八二號
　　原　　　告　草根園藝工程有限公司
　　代　表　人　甲○○
　　被　　　告　臺北市政府
右當事人間因勞動基準法事件，原告不服行政院中華民國八十七年八月二十六日台八
十七訴字第四二○二九號再訴願決定，提起行政訴訟。本院判決如左︰
　　主  文
原告之訴駁回。
　　事  實
緣原告係從事盆景栽培及花園設計、施工業，其於民國八十六年一月間承攬台北市蘭
雅國中校園景觀綠化整修工程，在場工人夏民雄於八十六年一月十日使用砂輪機切割
鋼條，因砂輪片破裂傷及右眼，致使右眼受傷失明，造成職業災害。被告以本案經該
府勞工局協調未達成協議，經移由該局勞動檢查處派員調查結果，認原告與夏民雄間
屬僱傭關係，乃於八十六年八月十五日以府勞二字第八六○六二七三四○○號函請原
告於文到十五日內依勞動基準法（以下簡稱勞基法）第五十九條第一款、第二款及第
三款規定，給予夏民雄醫療費、殘廢補償及醫療中無法工作期間之工資補償。原告不
服，經提起訴願、再訴願，均遭決定駁回，遂提起行政訴訟。茲摘兩造訴辯意旨如
次：
原告起訴意旨略謂︰一、原告前於八十六年一月間承包台北市立蘭雅國中校園綠化工
程，因人手不足，乃下包承攬人范萬糖（為原告下包工程之常客），由其自行雇工負
責施工，承攬費用由原告對其支付，范君因未領有發票，原告乃依「園藝界下包作法
」，由其提供其召募之工人具領臨時工工資名冊，由原告依各臨時工所領工資，製作
扣繳憑單，以符稅捐稽徵法所定「有所得即應付稅」規定。本件承攬人所僱工人，每
日均由范君由新竹關西以車載運來台北，當日再行載回，所有開銷均由范君支付，工
資亦由范君負擔，孰料，范君僱請之工人夏民雄（自承熟悉砂輪機操作）竟於同年月
十日於使用砂輪機切割鋼條時，因砂輪片破裂而傷及右眼，當經原告派駐現場之工地
主任邱顯賜及承攬人范萬糖急送陽明醫院，因夏君係趁農閒時間打零工，故無勞保而
有農保，故其醫療費用（新台幣約五千餘元）係由原告代范萬糖先行墊付，該款亦於
次月范君具領工程款時同意由原告扣還。二、此項意外傷害補償本於民法承攬之規定
，與原告並無關係，被告作成完全不利原告之裁決，原告自難接受等語。
被告答辯意旨略謂︰一、本案前經被告所屬勞工局勞動檢查處於八十六年五月二十六
日派員檢查結果，原告所營事業既以盆景栽培及花園設計、施工業務為主，依中華民
國行業標準分類歸屬園藝服務業，應為勞動基準法適用行業；原告自稱僅將工人現場
施工部分交付承攬而對需工人數及工人勤惰可予支配、管理等情，可知該公司所稱「
承攬契約」係以一方提供勞務、他方給付報酬為標的，依內政部七十四年七月十九日
臺內勞字第三二六六九四號函釋及民法第四百八十二條規定，勞工夏民雄與原告應
屬僱傭關係，有員工邱淑真八十六年五月二十六日談話紀錄為憑，本府以八十六年八
月十五日府勞二字第八六○六二七三四○○號函請原告於文到十五日內，依勞基法之
規定給付醫療費用、殘廢補償及醫療期間無法工作之工資補償，迄未給付，原告自有
違反勞基法第五十九條第一款、第二款及第三款之事實，被告據以科處罰鍰，於法並
無違誤。原告之訴顯無理由，應予駁回等語。
    理  由
按「勞工因遭遇職業災害而致死亡、殘廢、傷害或疾病時，雇主應依左列規定予以補
償。．．．一、勞工受傷或罹患職業病時，雇主應補償其必需之醫療費用。．．．二
、勞工在醫療中不能工作時，雇主應按其原領工資數額予以補償。．．．三、勞工經
治療終止後，經指定之醫院診斷，審定其身體遺存殘廢者，雇主應按其平均工資及其
殘廢程度，一次給予殘廢補償。．．．」為行為時勞動基準法第五十九條第一款前段
、第二款前段及第三款前段所規定。又稱僱傭者，謂當事人約定，一方於一定或不定
之期限內為他方服勞務，他方給付報酬之契約；稱承攬者，謂當事人約定，一方為他
方完成一定之工作，他方俟工作完成，給付報酬之契約，民法第四百八十二條及第四
百九十條亦定有明文。查原告係從事盆景栽培及花園設計、施工業，其於八十六年一
月間承攬台北市蘭雅國中校園景觀綠化整修工程，工人夏民雄於同年月十日使用砂輪
機切割鋼條時，因砂輪片破裂傷及右眼，經送醫治療，仍造成右眼失明殘障（無光覺
）等情，為原告所是認，並有勞工保險殘廢診斷書影本附原處分卷可稽。原告雖主張
：伊因人手不足乃下包給承攬人范萬糖，由其自行雇工負責施工，工人夏民雄係由范
萬糖所僱用，與伊並無勞僱關係等語。惟據原告僱用之會計邱淑真於被告所屬勞工局
勞動檢查處派員調查時，陳稱：「本公司標到台北市蘭雅國中校園景觀綠化整修工程
後，即將『工』的部分（不含物料、設計．．．）轉包給工頭范君承攬，而後自八十
六年一月六日起，即由本公司邱顯賜先生（即該工程之工地主任）與范君所帶來之工
人（夏君即其中之一）在蘭雅國中校園一起施工。邱先生只負責現場工程進度監督、
工程技術指導，核對范君所帶來工人之人數是否合．．．」「關於每天施工人數究
需多少，一般而言，是在前一天由公司與范君於電話中協商，人數既定，則范君會在
當天帶來已定人數之工人來工作，施工當天，再由工地主任邱先生於現場實際點人數
，並按實際工作之工人數支付承攬工資。（雙方約定男工一天工資一四○○元，女工
一天工資一二○○元．．．）」等語，其並承認施工現場所用工具設備（包括肇事之
砂輪機）是由原告提供，工人係由原告與范萬糖共同管理無訛，此有談話紀錄影本附
於原處分卷足憑。是被告以原告將本案工程之「工作」交由范萬糖招攬工人承作，雖
名為承攬，惟係按實際到工人數及工作天數發放工資，且派有工地主任在場管理，對
之有管理權，其實質仍以勞務給付為目的，雙方應屬勞動（僱傭）契約，自有勞動基
準法之適用，揆諸首開說明，洵非無據。原告否認伊與工人夏民雄間之勞僱關係，自
無可採。從而，被告以雙方經協調未果後，函請原告於文到十五日內依勞動基準法第
五十九條第一、二、三款規定，給予勞工夏民雄醫療費用、殘廢補償及醫療中無法工
作期間之工資補償，即無不合。訴願及再訴願決定遞予維持，俱無不當。起訴意旨為
無理由，應予駁回。
據上論結，本件原告之訴為無理由，爰依行政訴訟法第二十六條後段，判決如主文。
中    華    民    國     八十八      年     十二     月       三        日
                    行 政 法 院 第 四 庭
                                審 判 長 評  事      葉  振  權
                                         評  事      吳  錦  龍
                                         評  事      吳  明  鴻
                                         評  事      尤  三  謀
                                         評  事      陳  光  秀
右  正  本  證  明  與  原  本  無  異
                                         法院書記官  葛  雅  慎
中    華    民    國     八十八      年     十二     月       三        日
